臺灣花蓮地方法院刑事判決　　　　　　　100年度易字第146號
公　訴　人　臺灣花蓮地方法院檢察署檢察官
被　　　告　唐羽男
　　　　　　劉國材
上列被告因竊盜等案件，經檢察官提起公訴（100年度偵字第127
5號），本院判決如下：
    主  文
唐羽男犯頂替罪，累犯，處有期徒刑參月，如易科罰金，以新臺
幣壹仟元折算壹日。
劉國材犯竊盜罪，累犯，處有期徒刑拾月。
    事  實
一、唐羽男前因搶奪及竊盜案件，經本院於民國97年9月1日以97
    年訴字第231號判處有期徒刑4月、4月，應執行有期徒刑6月
    確定，同年又因毒品危害防制條例案件，經本院於97年11月
    25日以97年訴字第389號判處有期徒刑10月確定，上開3罪嗣
    經裁定應執行有期徒刑1年2月確定，於98年12月19日縮刑期
    滿執行完畢。劉國材曾因施用毒品案件，經本院於92年 7月
    26日以92年度訴字第118號判處有期徒刑8月、7 月，應執行
    有期徒刑 1年2月確定；又因施用毒品案件，經本院於93年6
    月18日以93年度訴字第 39號判處有期徒刑10月確定；2案接
    續執行，於94年 5月18日縮短刑期假釋出監，於假釋期間內
    更犯轉讓第1級毒品、施用第2級毒品及搶奪等案件，經本院
    以95年度訴緝字第6號、94年度易字第201號、95年度訴字第
    172號分別判處有期徒刑1年10月、10月、1 年確定，再經本
    院以96年度聲減字第577號裁定減刑並定應執行有期徒刑2年
    8 月確定，而前開假釋亦因而撤銷並執行殘刑，與之接續執
    行，於98年2月23日縮短刑期假釋出監，縮刑期滿日為98年3
    月3日，假釋期滿未經撤銷，其未執行之刑，以已執行論。
二、詎二人仍不知悔改，劉國材於99年6月23日1時10分許，在花
    蓮縣瑞穗鄉○○村○○○路○段245號前，見鄭忠燦所有車牌
    號碼 U6-9965號之自用小客貨車停放於該處，鑰匙插於車內
    電門上並未取走，車門亦未上鎖，認為有機可乘，竟意圖為
    自己不法之所有，徒手打開車門後，以該鑰匙發動油門後將
    車駛離現場而竊取之，並藏放於花蓮縣玉里鎮長良橋下。嗣
    劉國材發現該車遭人破壞，遂委由不知情之彭正龍協助將該
    車賣給資源回收場，而由彭正龍委請不知情之古昌明將該車
    拖運至花蓮縣玉里振興國路2段212號之金鉦富資源回收場，
    以新臺幣（下同） 9,000元之代價，售予不知情之回收場負
    責人廖意成（彭正龍、古昌明及廖意成另經檢察官為不起訴
    處分）。適鄭忠燦行經上開資源回收場，發現上開車輛停放
    在內，遂報警處理，經警於99年8月2日前往該資源回收場扣
    得前開車輛1部，並通知劉國材到案說明。
三、劉國材接獲警察通知其到案說明後，為免自己犯行遭曝光，
    遂以 3萬元之代價請託唐羽男頂替其上開竊車犯行，並告知
    唐羽男竊盜之時間、地點，唐羽男因而答應其請託，而意圖
    使劉國材隱避上開犯行，基於頂替之犯意，於99年 8月10日
    主動前往花蓮縣警察局玉里分局玉里派出所，向承辦員警供
    稱係其於上開時間於花蓮縣瑞穗鄉○○路某處空地竊取該車
    ，而頂替之。嗣唐羽男在未經有偵查犯罪職權之機關或公務
    員發覺前，於檢察官偵訊時主動坦承上述頂替犯行，對於未
    發覺之犯罪自首而接受裁判，而查悉上情。
四、案經鄭忠燦告訴及臺灣花蓮地方法院檢察署檢察官自動檢舉
    簽分偵辦後起訴。
    理  由
一、本件係經被告劉國材、唐羽男於準備程序當庭表示認罪，而
    經本院裁定以簡式審判程序加以審理，則依據刑事訴訟法第
    273條之2、同法第159條第2項之規定，不適用傳聞法則有關
    限制證據能力之相關規定，合先敘明。
二、上揭犯罪事實，業據被告劉國材及唐羽男於偵訊及本院審理
    時供承不諱（見99年度偵字第4890號卷，下稱偵卷，第82-8
    4、95-97頁；本院卷第 60-63頁），復與證人即告訴人鄭忠
    燦、證人彭正龍、古昌明、廖意成於警詢之證述情節大致相
    符（見警卷第2- 3、14-33頁，偵卷第82-83、84頁）、另有
    贓物認領保管單、刑案現場測繪圖、花蓮縣警察局車輛尋獲
    電腦輸入單各1份及照片10張在卷可參（見警卷第34-41頁）
    ，是依上揭補強證據已足認被告二人之任意性自白，核與事
    實相符，本件事證明確，被告二人之犯行堪予認定。
三、核被告劉國材所為，係犯刑法第320條第1項之普通竊盜罪，
    被告唐羽男所為，係犯刑法第164條第2項之頂替罪。查被告
    二人曾有如事實欄所載之前科素行及執行紀錄，有臺灣高等
    法院被告前案紀錄表 2份附卷可佐，其等於受徒刑之執行完
    畢後， 5年以內故意再犯本件有期徒刑以上之罪，均為累犯
    ，皆應依刑法第 47條第1項規定加重其刑。被告唐羽男在未
    有偵查犯罪職權之公務員發覺前，於檢察官偵訊時主動坦承
    係受被告劉國材所託而為頂替犯行乙節，此有偵訊筆錄在卷
    可憑（見偵卷第 82-83頁），是被告唐羽男對於未發覺之頂
    替罪自首而接受裁判，爰依刑法第62條前段規定減輕其刑，
    並先加重後減輕其刑。爰審酌被告劉國材國中肄業、被告唐
    羽男國中畢業之智識程度，被告劉國材不思正途獲取財物，
    行為之手段，竊取之物品價值，及犯後坦承犯行，惟未賠償
    告訴人損失，而未與告訴人達成和解；被告唐羽男因受被告
    劉國材之請託，於警詢中故意為虛偽陳述之犯罪動機，誤導
    案件偵辦之正確性，蔑視法律體制，並浪費司法資源，犯後
    坦承犯行等一切情狀，各量處如主文所示之刑，就被告唐羽
    男部分並諭知易科罰金之折算標準，以示懲儆。
據上論斷，應依刑事訴訟法第273條之1第 1項、299條第1項前段
，刑法第164條第2項、第320條第1項、第47條第 1項、第62條前
段、第41條第1項，刑法施行法第1條之1第1項、第 2項前段，判
決如主文。
本案經檢察官林英正到庭執行職務。
中    華    民    國   100    年    4     月    14    日
                  刑事第三庭    法  官  吳育汝
以上正本證明與原本無異。
如不服本判決應於收受送達後10日內向本院提出上訴書狀，並應
敘述具體理由。其未敘述上訴理由者，應於上訴期間屆滿後20日
內向本院補提理由書(均須按他造當事人之人數附繕本)「切勿逕
送上級法院」。告訴人或被害人如對於本判決不服者，應具備理
由請求檢察官上訴，其上訴期間之計算係以檢察官收受判決正本
之日期為準。
中    華    民    國   100    年    4     月    14    日
                                書記官
附錄論罪科刑法條：
刑法第164條：
藏匿犯人或依法逮捕拘禁之脫逃人或使之隱避者，處2年以下有
期徒刑、拘役或5百元以下罰金。
意圖犯前項之罪而頂替者，亦同。
刑法第320條第1項：
意圖為自己或第三人不法之所有，而竊取他人之動產者，為竊盜
罪，處5年以下有期徒刑、拘役或5百元以下罰金。